臺灣橋頭地方法院刑事判決　
111年度交訴字第93號
公  訴  人  臺灣橋頭地方檢察署檢察官
被      告  張玉梨


上列被告因公共危險案件，經檢察官提起公訴（111年度偵字第1
988號），本院判決如下：
    主  文
張玉梨無罪。
    理  由
一、公訴意旨略以：被告張玉梨於民國110年10月29日17時54分
    許，騎乘車牌號碼000-000號普通重型機車，沿高雄市○○區○
    ○○路○○○○○○○路段000號前時，嗣同向後方有被害人郭宥均騎
    乘車牌號碼000-000號普通重型機車附載被害人郭昱利沿大
    中二路西往東行駛至此，因未注意車前狀況且未與前車間保
    持隨時可以煞停之距離，見被告減速後閃煞不及，自後碰撞
    被告騎乘之機車所附載之物品而失控向左偏行，再與同向行
    駛而至由饒亞琳所駕駛之車牌號碼0000-00號自用小客車發
    生碰撞，致被害人郭宥均、郭昱利均人車倒地，造成被害人
    郭宥均因而受有右膝挫傷、腹部挫傷、左髖部挫傷等傷害，
    被害人郭昱利則因而受有右下肢挫傷、左下肢擦傷等傷害（
    被告所涉過失傷害部分，未據告訴）。詎被告於肇事後，未
    報警處理亦未留下聯絡方式，反基於肇事逃逸之犯意，逕行
    騎車離開現場。因認被告涉犯刑法第185條之4第2項、第1項
    前段無過失肇事逃逸罪等語。
二、按犯罪事實應依證據認定之，無證據不得認定犯罪事實；不
    能證明被告犯罪者應諭知無罪之判決，刑事訴訟法第154條
    第2項、第301條第1項分別定有明文。又刑法第185條之4規
    定之駕駛動力交通工具肇事，致人死傷而逃逸罪之成立，不
    以行為人主觀上出於直接故意為限，間接故意亦包括之，則
    行為人對於肇事逃逸之構成犯罪事實，雖未明知，惟已預見
    其發生，而其發生並不違背其本意者，仍具有肇事逃逸之故
    意。此所預見者除指已預見肇事外，並應預見已致人死傷之
    發生，並本於此預見，而萌生縱已肇事並致人死傷，惟仍悍
    然離去棄之不顧之犯意，始足成立（最高法院108年度台上
    字第3911號判決意旨參照）。
三、公訴意旨認被告涉有前揭罪嫌，無非以被告於警詢及偵查中
    之供述、被害人郭宥均、郭昱利於警詢及偵查中之證述、高
    雄榮民總醫院診斷證明書、道路交通事故現場圖、道路交通
    事故談話紀錄表、道路交通事故調查報告表㈠、㈡-1、車輛採
    證照片、現場照片及監視器影像翻拍照片等為據。訊據被告
    堅詞否認有何肇事逃逸犯行，辯稱：伊當時不知道被害人郭
    宥均之機車有撞到我機車上之紙箱，也不知道被害人2人跌
    倒摔車跟伊有關，伊並沒有肇事逃逸等語。經查：
　㈠被告於110年10月29日17時54分許騎乘前揭機車，沿高雄市左
    營區大中二路西往東方向慢車道直行，適被害人郭宥均騎乘
    車牌號碼000-000普通重型機車搭載被害人郭昱利，沿大中
    二路同車道同向行駛在後，被害人郭宥均機車之前車頭遂自
    後碰撞被告所騎乘機車上所附載之紙箱，致被害人郭宥均所
    騎乘之機車向左偏行，再與同向行駛而至由饒亞琳所駕駛之
    車牌號碼0000-00自用小客車發生碰撞，致被害人郭宥均、
    郭昱利均人車倒地，郭宥均因而受有右膝挫傷、腹部挫傷、
    左髖部挫傷，郭昱利則因而受有右下肢挫傷、左下肢擦傷等
    傷害等情，業據被告所不爭執（交訴卷第29頁），核與證人
    即被害人郭宥均、郭昱利於警詢、偵查及本院審理中之證述
    （警卷第6至13頁；偵卷第23至24頁；交訴卷第66至69頁、7
    1至74頁）、證人饒亞琳於警詢中之證述（警卷第30至31頁
    ）相符，並有高雄榮民總醫院診斷證明書2紙、車輛詳細資
    料報表、道路交通事故現場圖、道路交通事故調查報告表㈠
    、㈡-1、疑似道路交通事故肇事逃逸追查表各1份、車損及現
    場照片、道路監視器錄影畫面擷取照片在卷可稽（警卷第14
    至28頁、34至45頁），復經本院當庭勘驗現場道路監視器錄
    影畫面屬實，並製有勘驗筆錄可參（交訴卷第27至28頁、第
    33至38頁），故此部分事實，堪予認定。
　㈡又被害人郭宥均、郭昱利雖於警詢中證稱本件係因被告緊急
    煞車，被害人郭宥均見狀閃車不及，方與被告機車後車尾發
    生碰撞云云（警卷第7頁、第11頁），然經本院勘驗道路監
    視器畫面顯示，畫面時間18：09：27時，被告騎乘機車沿高
    雄市左營區大中二路慢車道右側西往東方向直行，逐漸放慢
    車速向右偏行，而同行在被告後方之被害人郭宥均騎乘機車
    搭載被害人郭昱利行駛在後，於畫面時間18：09：30時，被
    告機車緩慢減緩速度，被害人郭宥均見狀仍以同樣速度往前
    逐漸駛近，之後被害人郭宥均緊急煞車不及，其機車後照鏡
    碰觸到被告機車後座之紙箱，致使被害人郭宥均機車重心不
    穩向左傾倒，被告機車上則有紙板掉落，適饒亞琳駕駛自小
    客車同向靠左行經於此，被害人郭宥均機車左側車身遂與饒
    亞琳自小客車右前車頭發生擦撞，致被害人郭宥均人車倒地
    於饒亞琳自小客車前方，被害人郭昱利則於碰撞過程中即時
    從後座跳起站立，畫面時間18：09：30至18：09：38時顯示
    ，兩車碰撞後，被告機車滑行至人行道邊坡上，被告機車在
    撞擊當下，車身有輕微晃動，被告停留現場短暫時間，並轉
    頭察看一下車禍事發當下之情況，後於18：09：39，被告即
    逕自騎乘機車上人行道繼續沿西往東方向行駛，隨即右轉消
    失在畫面中，有勘驗筆錄及擷圖可稽（交訴卷第27至28頁、
    33至35頁、76頁），足認被害人郭宥均、郭昱利於警詢中所
    述係因被告緊急煞車而撞擊被告後車尾云云，尚與事實不符
    ，難以逕採。依上所述，足認被告於車禍當時並無突然緊急
    煞車之情形，實已先有緩慢減速的動作，被害人郭宥均之機
    車則行駛於被告後方，卻未能注意車前狀況，並與前車保持
    隨時可以煞停之距離，自後碰撞被告機車後座上所附載之紙
    箱，難認被告就系爭事故之發生，有何過失可言。參以本件
    車禍碰撞過程，實係被害人郭宥均騎車在後，見前方被告機
    車減速，煞車不及，自後碰撞被告所騎乘機車上附載之紙箱
    ，並未撞擊被告機車本身；且於撞擊後被害人郭宥均所騎乘
    之機車並未立即倒地，而係先向左偏駛，再與同向行駛在左
    方之饒亞琳自小客車發生碰撞等情，業據被害人郭宥均於本
    院審理中證述在卷（交訴卷第67頁、71至72頁），另觀諸案
    發後警方就被告機車拍照蒐證結果，亦查無相關碰撞痕跡（
    警卷第20至22頁），足認本件被害人郭宥均機車自後撞擊位
    置，應係撞擊至被告機車後座之紙箱無訛。又依被告供陳，
    當時伊有載回收物，又見車多，就從大中二路西往東方向直
    行騎上人行道，再右轉至自由路，並未感覺遭對方機車撞擊
    ，亦未察覺車上回收物掉落等情（警卷第3頁；交訴卷第25
    至26頁），與前揭勘驗結果所示情形相符，則兩車車身既未
    直接發生撞擊，被告如何能預見被害人郭宥均之機車倒地與
    自身有關，尚屬有疑，且依被告上開機車行進方向及兩車行
    駛狀況，被告既然本即欲向前騎上人行道，則其注意視線應
    在前方，是否能查及後方之被害人郭宥均、郭昱利行車情形
    ，亦非全然無疑。
　㈢參以知覺敏銳程度本因人而異，且受年齡、健康、外在環境
    等諸多不確定因素影響，本件被害人郭宥均機車並未直接撞
    擊被告之機車車身，而係撞擊被告機車後座上所附載之紙箱
    ，業據認定如前，又被害人郭宥均機車於撞擊時並未立即倒
    地，而係先往左偏後，方與饒亞琳所駕駛之自小客車右前車
    頭發生撞擊而倒地，業據被害人郭宥均、郭昱利於本院審理
    時證述明確（交訴卷第69頁、72頁），則被告衡情自無從感
    受車體碰撞時所產生之震動或聲響。且被害人郭宥均於本院
    審理中亦證稱：我看到被告車輛時即有踩煞車，但仍煞車不
    及撞上去，故我撞到被告機車時，車速已有放慢了，我撞到
    被告機車上之紙箱時，撞擊力道應該沒有很大，是與饒亞琳
    自小客車撞擊時，才覺得撞擊力道很大等語（交訴卷第68頁
    、70頁），足認被害人郭宥均機車撞擊被告機車後座附載紙
    箱時之力道，尚屬輕微，且被告機車往前推行方向，亦與被
    告原本行進方向相符，又被害人郭宥均機車所撞擊者乃質地
    輕軟之紙箱，難認被告得經由相關碰撞聲響或異常行進情形
    查悉事故情節與自身相關。此外，雖然碰撞當下被告機車略
    有晃動及車上紙板因而掉落，然時值車流顛峰時刻，路上車
    輛往來熙攘，尚難排除被告因誤認路面不平，復未聽聞紙板
    掉落聲響，而未及時發覺本件車禍事故與自身相關之可能。
    另參諸駕駛人行經事故現場，見及車禍發生當下，基於關心
    或好奇而轉頭觀望，本屬人情之常，而依前揭勘驗結果，被
    告始終行駛於被害人郭宥均機車之前方，且被告雖有轉頭察
    看車禍事發當下之情況，然依被告當時所見，被害人郭宥均
    機車已向左偏駛至饒亞琳自小客車右前方，且被害人郭宥均
    倒地位置亦係在饒亞琳自小客車前方，則被告因誤認被害人
    郭宥均倒地，全然係遭饒亞琳車輛撞擊所造成，並基於關心
    或好奇轉頭察看被害人郭宥均之情形，尚與常情無違，無法
    以被告在現場有所觀望之舉動，即逕論被告業已知悉自身涉
    有肇責。況依前揭勘驗結果所示，被告於肇事後並未轉身察
    看其車上紙板掉落所在，亦未下車拾起遺落現場之紙板，而
    僅係短暫看向被害人郭宥均倒地位置後，即繼續沿人行道行
    駛離去，並無倉皇加速逃離現場之異常舉止，益徵被告當下
    渾然未覺異常，對被害人郭宥均機車有自後撞及自身車輛乙
    節全無所悉，則被告前揭所辯並未感覺被害人郭宥均機車有
    與其機車發生碰撞等語，非屬無稽。
　㈣又被害人郭宥均於本院審理中證述：其全程並未去對被告做
    出喊叫或其他動作，現場亦未有其他路人去叫被告或示意停
    留現場等語（交訴卷第70頁）。是依被害人郭宥均所述，足
    認被害人郭宥均並未以任何方式告知被告應親自下車處理或
    阻止被告離去，現場亦無他人以有效之方式示意被告，使被
    告得知自己業已肇事而需停留現場處理。因此，被告當時既
    騎車行駛在前，並未有何違規行駛情事，自難預見其駕駛行
    為可能導致後方行駛之他人有反應不及，甚或肇事之情事發
    生，況被害人郭宥均機車自後撞擊被告機車後座紙箱時，被
    告仍在繼續往前行駛，自難感受到細微晃動，亦未有何明顯
    碰撞聲響或異狀，且無從根據現場被害人或他人之反應，察
    知自己涉嫌肇事等情，則被告主觀上因未認知該碰撞與自己
    有關之情形下，即繼續向前騎車離去，難認有何肇事逃逸之
    故意。至被害人郭昱利雖於本院審理中證稱：發生碰撞當時
    ，自小客車車主（饒亞琳）有下來先關心我們的狀況，這時
    我們有先回頭看一下被告，被告回頭看了一下，然後說一聲
    「唉呦」，之後就回頭直接騎走了，嗣自小客車駕駛（饒亞
    琳）下車後有指向被告方向的動作，我們之後也在後面叫她
    「喂」，並一直揮手叫被告停下來，被告都沒有反應，她已
    經騎走了，不在我們視線範圍內等語（交訴卷第73頁、76至
    77頁），然經本院當庭勘驗道路監視器錄影畫面顯示，於畫
    面時間18：09：48時，自小客車駕駛饒亞琳下車，此時被告
    機車已騎離現場並接近前方路口處，畫面時間18：09：53時
    自小客車駕駛饒亞琳舉起左手指向路口處，此時被告機車則
    已經在前方路口處，並隨即右轉，有本院勘驗筆錄及擷圖可
    參（交訴卷第76頁、87至89頁），則於自小客車駕駛饒亞琳
    下車指向被告方向及被害人郭昱利隨後叫喊示意被告停下之
    際，被告既早已騎車遠離現場，自不可能聽見察覺其等呼喊
    或動作，又依被害人郭昱利所證當時被告反應，亦核與常人
    見聞他人車禍時之反應無違，尚難據此而為不利被告之認定
    。從而，依本件卷內事證，既無積極證據證明被告騎車離開
    案發現場之際，就其有肇事致被害人郭宥均、郭昱利受傷一
    節已有認知，依前揭說明，自難認被告主觀上有何肇事逃逸
    故意可言。
四、綜上所述，本件乃被害人郭宥均機車自後撞擊被告機車後座
    上所附載之紙箱，並未直接撞擊被告機車車身，且撞擊力道
    尚屬輕微，故縱有些許晃動亦難為被告所查悉。況依本院勘
    驗結果及擷圖所示，被害人郭宥均機車於該撞擊當下，並未
    立即倒地，而是先向左偏，再遭同向左方行駛而至之饒亞琳
    自小客車右車前頭撞擊後，方才倒地，而被告既行駛於被害
    人郭宥均機車之前方，亦無違規情事，自難查悉被害人郭宥
    均、郭昱利上開跌倒摔車情形與自己有關，由此益徵被告因
    誤認該車禍撞擊係單純是饒亞琳車輛所造成，事不關己，短
    暫轉頭察看後，即逕行離去，尚非與常情相違。佐以被害人
    郭宥均是自後撞擊被告機車後座上所附載之紙箱，依被告行
    駛在前及行駛方向，亦難期待其能注意後方被害人郭宥均機
    車之動態，而得以發現後方之人車異狀。從而，本件依兩車
    行駛情形與車禍碰撞經過，確不能排除被告因未查悉自己肇
    事而繼續行駛之可能，即不足以證明被告於車禍事故發生時
    已經知悉事故並預見肇事致人死傷，而本於該等預見，萌生
    縱已肇事並致人死傷，惟仍悍然離去之肇事逃逸犯意，要難
    以被告於事故後駛離現場，逕謂其有肇事逃逸故意，而以刑
    法第185條之4肇事逃逸罪相繩。故依現有卷內事證，並無從
    使本院確信被告確有基於肇事逃逸之故意而為肇事逃逸之行
    為，公訴意旨所舉之證據，既尚有合理之懷疑存在，尚未到
    達確信其為真實之程度，此外，本院復查無其他積極證據足
    資證明被告確有公訴意旨所指之該犯嫌，被告之犯罪自屬不
    能證明，揆諸首揭規定，自應諭知被告無罪之諭知。
據上論斷，應依刑事訴訟法第301條第1項，判決如主文。
本案經檢察官靳隆坤提起公訴，檢察官莊承頻到庭執行職務。
中　　華　　民　　國　　111 　年　　10　　月　　31　　日
                  刑事第三庭  審判長  法  官  張瑋珍
                                      法  官  彭志崴
　　　　　　　　　　　　　　　　　　　法　官  羅婉怡
以上正本證明與原本無異。
如不服本判決應於收受送達後20日內向本院提出上訴書狀，並應
敘述具體理由；如未敘述上訴理由者，應於上訴期間屆滿後20日
內向本院補提理由書（均須按他造當事人之人數附繕本）「切勿
逕送上級法院」。
中　　華　　民　　國　　111 　年　　11　　月　　1 　　日
  　　　　　　　　　　　　　　　　　 書記官　周耿瑩